【裁判字號】    92,訴,746
【裁判日期】    921217
【裁判案由】    損害賠償
【裁判全文】
臺灣嘉義地方法院民事判決  九十二年度訴字第七四六號
    原      告    庚○○○
                  甲○○
                  乙○○
                  丙○○
                  己○○
                  丁○○
                  戊○○
    訴訟代理人    吳宏輝律師
    複代  理人    陳文彬律師
    被      告    辛○○      .
    兼訴訟代理人  壬○○      .
                  癸○○      .
右當事人間損害賠償事件，本院於民國九十二年十二月三日辯論終結，判決如左：
    主    文
被告應連帶給付原告庚○○○新台幣貳萬玖仟伍佰捌拾元，及自民國九十二年十一月
二十二日起至清償日止，按年息百分之五計算之利息。
被告應連帶給付原告甲○○、乙○○、丙○○、己○○、丁○○、戊○○各新台幣壹
萬陸仟壹佰肆拾伍元，及均自民國九十二年十一月二十二日起至清償日止，按年息百
分之五計算之利息。
原告其餘之訴駁回。
訴訟費用由被告連帶負擔百分之二；原告庚○○○負擔百分之四十三；原告甲○○、
乙○○、丙○○、己○○、丁○○、戊○○各負擔百分之九。
    事    實
甲、原告方面：
    一、聲明：
        （一）被告應連帶給付原告庚○○○新台幣（下同）二百四十一萬六千零三
              十四元，及自起訴狀繕本送達之翌日起至清償日止，按年息百分之五
              計算之利息。
        （二）被告應連帶給付原告甲○○、乙○○、丙○○、己○○、丁○○、許
              惠婷各六十萬元，及自起訴狀繕本送達之翌日起至清償日止，按年息
              百分之五計算之利息。
    二、陳述：
        （一）被告辛○○於民國九十年六月十一日十八時四十分許，駕駛車號ＨＱ
              六─七一七號重型機車，沿嘉義縣民雄鄉○○路，由南往北行駛，行
              經民雄鄉○○路與復興路交岔路口時，原應注意行經閃光黃燈號誌路
              口，應減速慢行及車前狀況，而依當時天候晴、夜間有照明、柏油路
              面、路面乾燥無缺陷、無障礙物、視距良好等情形，又無不能注意之
              情形，竟疏未注意，適被害人許艷勳騎乘腳踏車沿復興路由東向西行
              駛，亦疏未注意行經閃光紅燈之交岔路口，應暫停讓幹道車先行，致
              被告辛○○所騎乘之重型機車前輪右腳踏板側邊與許艷勳所騎乘之腳
              踏車前輪檔泥板後方左側發生輕微碰撞，造成許艷勳人車倒地，受有
              頭部外傷引發硬腦膜下出血、腦血腫之傷害，並延至同年六月二十日
              凌晨二時許傷重不治死亡。被告辛○○因此過失致人於死之行為，業
              經臺灣高等法院臺南分院九十二年度交上易字第一七四號刑事判決判
              處有期徒刑六月，如易科罰金，以三百元折算一日確定。
        （二）原告庚○○○為許艷勳之配偶、原告甲○○、乙○○、丙○○、許惠
              晴、丁○○、戊○○為許艷勳之子女，爰依民法第一百八十四條、第
              一百九十二條及第一百九十四條之規定，請求被告賠償如下之損害：
              (1)醫療費用：原告庚○○○支出急救醫療費用共五千五百三十四元。
              (2)殯葬費用：原告庚○○○支出殯葬費用共四十一萬零五百元。
              (3)慰撫金：原告庚○○○請求二百萬元，原告甲○○、乙○○、許淑
                燕、己○○、丁○○、戊○○各請求六十萬元。
              (4)綜上，原告庚○○○部分共請求二百四十一萬六千零三十四元，原
                告甲○○、乙○○、丙○○、己○○、丁○○、戊○○各請求六十
                萬元，及其法定利息，不包括機車強制責任險理賠金額一百四十萬
                元。
        （三）被告辛○○為侵權行為時未滿二十歲，被告壬○○、癸○○為其法定
              代理人，依民法第一百八十七條規定，應連帶負損害賠償責任。
        （四）對被告抗辯之陳述：被害人許艷勳當時已超越路口中線，被告有逆向
              行駛之情形，因此應負較高之過失責任。
    三、證據：提出財團法人嘉義基督教醫院收據、殯葬費用收據影本各四紙、戶籍
              謄本二份、救護車費收據、庚○○○活期儲蓄存款存摺影本各乙紙、
              訊問筆錄、臺灣嘉義地方法院檢察署檢察官起訴書影本各乙份。
乙、被告未於最後言詞辯論期日到場，惟據其先前到庭之陳述如下：
    一、聲明：原告之訴駁回。
    二、陳述：被告辛○○看到被害人許艷勳時要極力閃避，但許艷勳未聽到被告黃
              侑曄之呼叫，才導致本事件之發生。對醫療費用部分不爭執，且已給
              付原告三萬元之醫療費用，但對殯葬費用部分不同意。
    三、證據：未提出任何證據。
    理    由
一、按「訴狀送達後，原告不得將原訴變更或追加他訴。但有下列各款情形之一者，
    不在此限：二、請求之基礎事實同一者。三、擴張或減縮應受判決事項之聲明者
    七、不甚礙被告之防禦及訴訟之終結者。被告於訴之變更或追加無異議，而為本
    案之言詞辯論者，視為同意變更或追加」民事訴訟法第二百五十五條第一項第二
    、三、七款及第二項定有明文。本件原告原起訴請求判決：「（一）被告應連帶
    給付原告庚○○○八十一萬七千四百六十四元；（二）被告應連帶給付原告甲○○、乙○○、丙○○、己○○、丁○○、戊○○各四十萬元。」；嗣於九十一年
    十一月二十九日具狀將聲明擴張為「（一）被告應連帶給付原告庚○○○一百零
    一萬七千四百六十四元；（二）被告應連帶給付原告甲○○、乙○○、丙○○、
    己○○、丁○○、戊○○各六十萬元。」；嗣於九十二年十一月十二日具狀將聲
    明擴張為「（一）被告應連帶給付原告庚○○○二百四十一萬七千四百六十四元
    及自起訴狀繕本送達之翌日起至清償日止，按年息百分之五計算之利息；（二）
    被告應連帶給付原告甲○○、乙○○、丙○○、己○○、丁○○、戊○○各六十
    萬元及自起訴狀繕本送達之翌日起至清償日止，按年息百分之五計算之利息。」
    ；最後於九十二年十一月十七日具狀將聲明減縮為「（一）被告應連帶給付原告
    庚○○○二百四十一萬六千零三十四元及自起訴狀繕本送達之翌日起至清償日止
    ，按年息百分之五計算之利息（二）被告應連帶給付原告甲○○、乙○○、丙○○、己○○、丁○○、戊○○各六十萬元及自起訴狀繕本送達之翌日起至清償日
    止，按年息百分之五計算之利息。」經核原告上揭訴之聲明之變更，僅為擴張或
    縮減應受判決事項之聲明，且請求之基礎事實同一，亦不甚礙被告之防禦及訴訟
    之終結，依法自應准許。
二、本件被告均未於言詞辯論期日到場，核無民事訴訟法第三百八十六條各款所列情
    形，爰依原告之聲請，由其一造辯論而為判決。
三、本件原告起訴主張：被告辛○○於九十年六月十一日十八時四十分許，駕駛車號
    ＨＱ六─七一七號重型機車，沿嘉義縣民雄鄉○○路，由南往北行駛，行經民雄
    鄉○○路與復興路交岔路口時，原應注意行經閃光黃燈號誌路口，應減速慢行及
    車前狀況，而依當時天候晴、夜間有照明、柏油路面、路面乾燥無缺陷、無障礙
    物、視距良好等情形，又無不能注意之情形，竟疏未注意，適被害人許艷勳騎乘
    腳踏車沿復興路由東向西行駛，亦疏未注意行經閃光紅燈之交岔路口，應暫停讓
    幹道車先行，致被告辛○○所騎乘之重型機車前輪右腳踏板側邊與許艷勳所騎乘
    之腳踏車前輪檔泥板後方左側發生輕微碰撞，造成許艷勳人車倒地，受有頭部外
    傷引發硬腦膜下出血、腦血腫之傷害，並延至同年六月二十日凌晨二時許傷重不
    治死亡。被告辛○○因此過失致人於死之行為，業經臺灣高等法院臺南分院九十
    二年度交上易字第一七四號刑事判決判處有期徒刑六月，如易科罰金，以三百元
    折算一日確定。原告庚○○○為許艷勳之配偶、原告甲○○、乙○○、丙○○、
    己○○、丁○○、戊○○為許艷勳之子女，爰依民法第一百八十四條、第一百九
    十二條及第一百九十四條之規定，請求被告賠償如下之損害：(1)醫療費用：原告
    庚○○○支出急救醫療費用共五千五百三十四元。(2)殯葬費用：原告庚○○○支
    出殯葬費用共四十一萬零五百元。(3)慰撫金：原告庚○○○請求二百萬元，原告
    甲○○、乙○○、丙○○、己○○、丁○○、戊○○各請求六十萬元。(4)綜上，
    原告庚○○○部分共請求二百四十一萬六千零三十四元，原告甲○○、乙○○、
    丙○○、己○○、丁○○、戊○○各請求六十萬元，及其法定利息，不包括機車
    強制責任險理賠金額一百四十萬元。被告辛○○為侵權行為時未滿二十歲，被告
    壬○○、癸○○為其法定代理人，依民法第一百八十七條規定，應連帶負損害賠
    償責任等語。
四、被告則以辛○○看到被害人許艷勳時要極力閃避，但許艷勳未聽到被告辛○○之
    呼叫，才導致本事件之發生。對醫療費用部分不爭執，且已給付原告三萬元之醫
    療費用，但對殯葬費用部分則不同意資為抗辯。
五、經查，被告辛○○於九十年六月十一日傍晚，駕駛車號ＨＱ六─七一七號重機車
    ，沿嘉義縣民雄鄉○○路，由南往北行駛，於同日十八時四十分許，行經民雄鄉
    ○○路與復興路之設有閃光號誌交岔路口時，本應注意汽車行駛時，駕駛人應注
    意車前狀況，並隨時採取必要之安全措施及行車速度，依標誌或標線之規定，且
    汽車行駛至交岔路口，其行進，應遵守燈光號誌之指示，而閃光黃燈表示警告，
    車輛應減速接近，注意安全，小心通過，且依當時天候晴、夜間有照明、柏油路
    面、路面乾燥無缺陷、無障礙物、視距良好等情形，客觀上又無不能注意之情事
    ，竟疏於注意該處其行向號誌為閃光黃燈，且係限速四十公里之交岔路口，可能
    會有車輛由岔路橫向駛出之車前狀況，而未減速接近，仍以時速三十公里之速度
    急馳欲直行穿越岔路口，適被害人許艷勳騎乘腳踏車沿復興路由東向西行抵而至
    ，許豔勳本亦應注意慢車行駛應遵守道路交通號誌之指示及閃光紅燈表示停車再
    開，車輛應減速接近，先停止於交岔路口前，讓幹道車優先通行後認為安全時，
    方得續行，而其行向號誌為閃光紅燈，且為支線道，應暫停讓幹道車先行，而依
    當時情形，客觀上亦無不能注意之情事，其能注意竟亦疏於注意，未暫停讓昇平
    路之幹線道車先行即貿然直行進入該交岔路口，致被告辛○○發現許艷勳之腳踏
    車始減速，然已不及，致其所騎乘之重機車前輪右腳踏板側邊與許艷勳所騎乘之
    腳踏車前輪檔泥板後方左側發生輕微碰撞，造成許艷勳所騎乘之腳踏車失去平衡
    而人車倒地，許艷勳因受有頭部外傷引發硬腦膜下出血、腦血腫之傷害，延至同
    年六月二十日凌晨二時許傷重不治死亡之事實，業經台灣嘉義地方法院檢察署檢
    察官勘驗及本院刑事庭法官勘驗屬實（分別見相驗卷第二九頁、本院刑事卷第六
    三至六六頁）。又被害人許艷勳確係因本件車禍受傷不治死亡，業據台灣嘉義地
    方法院檢察署檢察官率同法醫師相驗屬實，製有驗斷書、相驗屍體證明書附於相
    驗卷可稽。而被告辛○○於前揭時、地與被害人發生車禍之事實，復據現場目擊
    證人劉麗華、盧文章、邱立婷分別於偵查中及本院刑事庭到庭證述明確，並有嘉
    義縣警察局道路交通事故調查報告表乙紙、照片十四張、財團法人嘉義基督教醫
    院之診斷證明書及台灣嘉義地方法院檢察署驗斷書附於相驗卷可稽。原告主張被
    害人許艷勳所騎乘之腳踏車前輪檔泥板後方左側，遭被告辛○○所駕之重機車前
    輪右腳踏板側邊碰撞及，造成許艷勳所騎乘之腳踏車失去平衡而人車倒地，受有
    頭部外傷引發硬腦膜下出血、腦血腫之傷害，送醫不治而死亡等情，可堪信為真
    實。
六、按汽車行駛時，駕駛人應注意車前狀況，隨時採取必要之安全措施；行車速度，
    依標誌或標線之規定；汽車行駛至交岔路口，其行進、轉彎，應遵守燈光號誌之
    指示；慢車行駛，應遵守道路交通號誌之指示；慢車行駛至交岔路口，其行進應
    遵守號誌，道路交通安全規則第九十四條第三項、第九十三條第一項、第一百零
    二條第一項第一款、第一百二十四條第一項、第一百二十五條第一款分別定有明
    文。次按交岔路口未達設置行車管制號誌之標準，得於幹道設置閃光黃燈，於支
    道設置閃光紅燈；閃光黃燈表示警告，車輛應減速接近，注意安全，小心通過；
    閃光紅燈表示停車再開，車輛應減速接近，先停止於交岔路口前，讓幹道車優先
    通行後認為安全時，方得續行，道路交通標誌標線號誌設置規則第二百二十九條
    第四項第二款、第二百十一條第一項第一款、第二款亦分別規定甚明。查被告辛○○考領有機車駕照，為有駕駛經驗之人，對於上開交通安全規則自知之甚稔，
    其對於上開交通安全規則應知悉，且為其應注意之事項至明。而本件肇事地點係
    位於嘉義縣民雄鄉○○路與復興路之設有閃光號誌交岔路口時，其中昇平路之行
    向號誌為閃光黃燈，為幹線道，復興路之行向號誌為閃光紅燈，為支線道，另肇
    事當時係天氣晴朗、夜間有照明、柏油路面、標線清晰、閃光號誌交岔路口、路
    面乾燥、無缺陷、無障礙物、視距良好、限速四十公里，有前開道路交通事故調
    查報告表載明可考，據此判斷，足見依當時狀況被告及被害人客觀上並無不能注
    意之情狀，參以本院刑事庭訊問當時在場目擊之證人劉麗華、邱玉婷，並諭其等
    當庭繪製被告辛○○與被害人兩車倒地之位置圖（見本院刑事卷第四○頁），可
    知被告辛○○與被害人係於昇平路與復興路交叉口發生車禍，而兩車均已進入該
    交叉路口中間處，又被告辛○○於偵查中及本院刑事庭審理中均稱其距碰撞處一
    公尺左右看到被害人（分別見相驗卷十五頁及本院刑事卷第一一八頁），而被告
    辛○○當時車速約為三十公里（見相驗卷第三頁反面、本院刑事卷第八十一頁、
    臺灣高等法院台南分院九十二年三月十二日訊問筆錄），經與司法行政部5.9.
    （）函刑決字第四六四號函轉交通部道路交通督導會訂5.4.交導登（）字第
    二三二號函「一般公路汽車煞車距離、行車速度對照表」相核，在當時乾燥之瀝
    青路上，以被告辛○○時速三十公里觀之，被告辛○○至少需四點二公尺始能完
    全停住，是被告辛○○抗辯稱其於一公尺左右看到被害人即完全停下來了，是被
    害人自己撞過來的云云，即與上開對照表之數據不符而不可採。因而，足見被告
    辛○○並非行經無號誌之交岔路口時即減速慢行，而係看到被害人時始減速，然
    已不及，致其所騎乘之重機車前輪右腳踏板側邊與被害人所騎乘之腳踏車前輪檔
    泥板後方左側發生輕微碰撞，造成被害人所騎乘之腳踏車失去平衡而人車倒地。
    因而堪認被告辛○○確未於行經閃光黃燈號誌路口減速慢行，且未注意車前狀況
    ，為本件車禍事故之原因。被告辛○○抗辯稱伊伊欲極力閃避，但被害人未聽到
    其呼叫，才會發生本件車禍云云，顯不足採。而被告辛○○上開過失致死之行為
    ，亦經臺灣高等法院台南分院判處有期徒刑六月確定在案，有業經本院調取該院
    九十二年度交上易字第一七四號刑事卷宗查閱屬實，被告辛○○之過失責任應堪
    認定，自應依法負侵權行為責任。
七、按限制行為能力人，不法侵害他人之權利者，以行為時有識別能力為限，與其法
    定代理人連帶負損害賠償責任，民法第一百八十七條第一項前段定有明文。查被
    告辛○○七十一年五月二十三日出生，其父為被告壬○○、其母為被告癸○○，
    有戶籍謄本附卷可憑。被告辛○○於九十年六月十一日肇事時，已年滿十九歲，
    堪認被告辛○○已有識別能力，依前開規定觀之，被告辛○○自應與被告壬○○
    、癸○○連帶負損害賠償責任。原告請求被告依民法第一百八十四條第一項前段
    、第一百八十七條第一項前段規定連帶賠償其等損害，自屬有據。
八、次按「因故意或過失，不法侵害他人之權利者，負損害賠償責任。故意以背於善
    良風俗之方法，加損害於他人者亦同。違反保護他人之法律，致生損害於他人者
    ，負賠償責任。但能證明其行為無過失者，不在此限」；「不法侵害他人致死者
    ，對於支出醫療及增加生活上需要之費用或殯葬費之人，亦應負損害賠償責任」
    、「不法侵害他人致死者，被害人之父、母、子、女及配偶，雖非財產上之損害
    ，亦得請求賠償相當之金額」，民法第一百八十四條第一項、第一百九十二條第
    一項、第一百九十四條分別明文規定。原告等依上揭法條規定，對被告等請求損
    害賠償，自屬有據，茲將原告等請求被告等賠償之項目及金額，是否應予准許，
    分述如下：
    (1)殯葬費部分：
      原告庚○○○因其夫許艷勳死亡，支出之殯葬費合計四十一萬零五百元，為被
      告所不爭，並有原告所庚○○○提出之收據四紙可資佐證，核均屬必要之殯葬
      費，原告庚○○○此部分之請求於法有據，應予准許。
    (2)醫療費用部分：
      本件原告庚○○○主張其為許艷勳支付之醫療費用為五千五百三十四元，有原
      告庚○○○提出之醫療費用收據影本五紙為證，而被告對此部分亦不爭執，故
      原告庚○○○此部分之請求，自應准許。
    (3)精神慰藉金部分：
      本件被害人許艷勳死亡，原告庚○○○為其配偶；原告甲○○、乙○○、丙○○、己○○、丁○○、戊○○等人為其子女，精神上均遭受極大苦痛，本院斟
      酌兩造之身分、地位及經濟狀況等情，認為原告庚○○○請求二百萬元之精神
      慰撫金，自嫌過高，應予酌減為五十萬元，方屬公允，逾此數額之請求，不應
      准許。原告甲○○、乙○○、丙○○、己○○、丁○○、戊○○等人請求每人
      六十萬元之精神慰撫金，自嫌過高，應予酌減為每人五十萬元，方屬公允，逾
      此數額之請求，亦不應准許。
九、再按損害之發生或擴大，被害人與有過失者，法院得減輕賠償金額，或免除之；
    前二項之規定，於被害人之代理人或使用人與有過失者，準用之，民法第二百十
    七條第一項、第三項分別定有明文。此項規定之目的在謀求加害人與被害人間之
    公平，倘受害人於事故之發生亦有過失時，由加害人負全部賠償責任，為免失諸
    過苛，是以賦與法院不待當事人之主張，減輕其賠償責任或免除之職權。換言之
    ，基於過失相抵之責任減輕或免除，非僅為抗辯之一種，亦可使請求權全部或一
    部為之消滅，故裁判上得以職權斟酌之（最高法院八十五年臺上字第一七五六號
    判例參照）。經查，本件被害人許艷勳騎乘腳踏車沿復興路由東向西行抵與昇平
    路設有閃光號誌之交岔路口，本應注意慢車行駛應遵守道路交通號誌之指示及閃
    光紅燈表示停車再開，車輛應減速接近，先停止於交岔路口前，讓幹道車優先通
    行後認為安全時，方得續行，而其行向號誌為閃光紅燈，且為支線道，應暫停讓
    幹道車先行，而依當時情形，客觀上亦無不能注意之情事，其能注意竟亦疏於注
    意，未暫停讓昇平路之幹線道車先行即貿然直行進入該交岔路口，致被告辛○○
    見狀閃煞不及而與之發生擦撞，堪認被害人許艷勳有違前開注意義務，亦有過失
    。又本件車禍於檢察官偵查中經送請台灣省車輛事故覆議鑑定委員會鑑定亦認定
    ：「許艷勳騎乘腳踏車，行經閃光紅燈號誌路口，未暫，停讓幹道車先行，為肇
    事主因。辛○○騎乘重機車，行經閃光黃燈號誌路口，未減速慢行且未注意車前
    狀況，為肇事次因。」有九十年十月二日府覆議字第九○一八九三號函乙紙附卷
    可參（見相驗卷第四十五頁），亦與本院上開之認定相符。本院斟酌全辯論意旨
    及卷內資料，認被告辛○○對於本件車禍應負百分之四十之過失責任，而被害人
    許艷勳應負百分之六十之過失責任。
十、綜上所述，原告庚○○○請求被告連帶賠償之金額，為醫療費用五千五百三十四
    元、殯葬費四十一萬零五百元、精神慰藉金五十萬元，合計為九十一萬六千零三
    十四元，原告甲○○、乙○○、丙○○、己○○、丁○○、戊○○等六人得請求
    被告連帶給付每人五十萬元之精神慰藉金。惟被告辛○○僅負百分之四十之過失
    責任，依過失相抵原則，本件原告庚○○○所可請求之損害賠額為三十六萬六千
    四百十四元（九十一萬六千零三十四元乘以百分之四十等於三十六萬六千四百十
    四元），原告甲○○、乙○○、丙○○、己○○、丁○○、戊○○等六人所得請
    求之損害賠償額各為二十萬元（五十萬元乘以百分之四十等於二十萬元），被告
    等三人應連帶賠償原告許黃素真等七人合計為一百五十六萬六千四百十四元。又
    被告業已給付現金三萬元予原告之事實，為原告所不爭執，且依強制汽車責任保
    險法第三十條規定，保險人依本法規定給付之保險金，視為加害人或被保險人損
    害賠償金額之一部分；加害人或被保險人受賠償請求時，得扣除之。本件原告方
    面業已受領一百四十萬九千九百六十四元之保險給付，有存摺影本附卷可稽，並
    受領被告三萬元之現金，故將此兩部分之給付扣除後，被告應連帶賠償原告之金
    額合計為十二萬六千四百五十元。爰依原告許黃素真等七人所得請求之賠償額佔
    全部請求賠償額之比例扣除上開被告所為之現金三萬元之給付及保險給付後，原
    告庚○○○所得請求之賠償額為二萬九千五百八十元；原告甲○○、乙○○、丙○○、己○○、丁○○、戊○○等六人所得請求之損害賠償額各為一萬六千一百
    四十五元。從而原告庚○○○上開部分之請求，於二萬九千五百八十元之範圍內
    之請求；原告甲○○、乙○○、丙○○、己○○、丁○○、戊○○每人於一萬六
    千一百四十五元之範圍內之請求，於法有據，應予准許，超過上開金額部分，即
    無理由，應予駁回。
十一、復按給付有確定期限者，債務人自期限屆滿時起，負遲延責任。給付無確定期
      限者，債務人於債權人得請求給付時，經其催告而未為給付，自受催告時起，
      負遲延責任。其經債權人起訴，或依督促程序送達支付命令，與催告有同一之
      效力。民法第二百二十九條第一、二項分別定有明文；又遲延之債務，以支付
      金錢為標的者，債權人得請求依法定利率計算之遲延利息。但約定利率較高者
      ，仍從其約定利率；而應付利息之債務，其利率未經約定，亦無法律可據者，
      週年利率為百分之五。亦為同法第二百三十三條第一項及第二百零三條所明定
      。查本件原告等人請求被告等人應連帶賠償之金額，並未定有給付之期限，原
      告等人請求自起訴狀繕本送達被告之翌日起，按年息百分之五計算之利息，並
      未逾上開規定之範圍，自無不合；查原告等七人上開訴狀繕本係於九十二年十
      一月二十一日送達被告收受，有掛號函件回執三紙為證，則原告等人就其勝訴
      部分，請求自九十二年十一月二十二日起至清償日止，按年息百分之五計算之
      利息，洵屬正當，應予准許。
十二、本件判決事實已臻明確，兩造其餘攻擊防禦及舉證，核與本件判決結果無影響
      ，爰不另一一論述，附此敘明。
十三、據上論結，本件原告之訴為一部有理由，一部無理由，依民事訴訟法第三百八
      十五條第一項前段、第七十九條但書、第八十五條第二項，判決如主文。
中      華      民      國    九十二    年     十二     月     十七     日
~B臺灣嘉義地方法院民事第一庭
~B    法  官  曾文欣
本判決係照原本作成
如對本判決上訴須於判決送達後廿日內向本院提出上訴狀
中      華      民      國    九十二    年    十二      月      十七    日
~B    書記官   張振崑


司法院資訊處製作；財團法人民間司法改革基金會備份。
